臺灣高等法院民事裁定　　　　　　　　　96年度非抗字第24號
抗　告　人　東錦企業股份有限公司
法定代理人　乙○○
代　理　人　黃宗哲律師
相　對　人　益祥投資有限公司
法定代理人　甲○○
代　理　人　李永然律師
　　　　　　徐鈴茱律師
　　　　　　吳臾夢律師
上列當事人間選派檢查人事件，抗告人對於中華民國96年1月23
日臺灣臺北地方法院95年度抗字第527號裁定提起抗告，本院裁
定如下：
    主      文
原裁定廢棄。
    理      由
一本件抗告意旨略以：依非訟事件法第172條第2項規定，法院為
  選派檢查人之裁定前，應詢問利害關係人。而上開規定所謂關
  係人，依同法第10條規定，應包括聲請人、相對人（即抗告人
  ）及其他利害關係人。詎原法院未詢問伊意見，逕率爾為准予
  相對人所請選派沈維揚會計師為檢查人之裁定，其選派檢查人
  之程序顯然違法。又依同法第 174條規定，法院裁定檢查人之
  報酬前，應先徵詢董事及監察人意見酌定之，惟原法院未詢問
  伊公司董事及監察人之意見，率爾驟下裁定，亦違反上開規定
  。是原法院 95年11月8日所為裁定剝奪伊法律上陳述意見之權
  利，顯已違反憲法第16條保障人民訴訟權之本旨，亦與司法院
  釋字第 392號意旨相違，且上開裁定適用法規錯誤所涉及之法
  律見解與從事法之續造、確保裁判之一致性或法律見解具有原
  則上重要性有關。乃原法院 96年1月23日所為裁定（下稱原裁
  定）竟駁回伊再抗告之聲請，於法有違，爰依法提起抗告等語
  。
二按對於非訟事件抗告法院之裁定再為抗告，僅得以其適用法規
  顯有錯誤為理由，並經原法院之許可者為限；前項許可，以原
  裁定所涉及之法律見解具有原則上重要性者為限；民事訴訟法
  第436條之3第3項、第4項及第436條之6之規定，於第 3項之抗
  告準用之，非訟事件法第 45條第3項、第4項、第5項分別定有
  明文。又所謂適用法規顯有錯誤，係指裁判違背法規或現存判
  例解釋者，或法院所為之裁定，就其取捨證據所確定之事實適
  用法規顯有錯誤而言。再所謂原則上之重要性，係指該再抗告
  事件所涉及之法律問題，意義重大而有加以闡釋之必要者而言
  。
三經查：
  (一)原裁定駁回抗告人之再抗告，無非以：原法院 95年11月8日
    所為裁定認非訟事件法第10條所謂「利害關係人」，係指聲
    請人、相對人以外之人，並無適用法規顯有錯誤之情事。且
    本件乃依相對人之聲請選派檢查人之裁定，並非對選派檢查
    人之報酬為裁定，自毋庸徵詢董事及監察人之意見。是本件
    並無適用法規顯有錯誤及所涉及之法律見解具有原則上之重
    要性須予闡釋之必要，其再抗告於法不合等詞，為其論據。
  (二)惟依前揭說明，對於非訟事件抗告法院之裁定再為抗告，僅
    得以其適用法規顯有錯誤為理由，並經原法院之許可者為限
    ；前項許可，以原裁定所涉及之法律見解具有原則上重要性
    者為限。故對於抗告法院之裁定提起再抗告，原抗告法院應
    審核是否具備「適用法規顯有錯誤」與「是否具有原則上重
    要性」之要件，以決定應否許可再抗告。
  (三)查本件抗告人對原裁定所為維持原法院 95年11月8日裁定之
    裁定提起再抗告，其意旨略以：「依非訟事件法第172條第2
    項規定，法院為選派檢查人之裁定前，應詢問利害關係人。
    而上開規定所謂關係人，依同法第10條規定，應包括聲請人
    、相對人及其他利害關係人。詎原法院未詢問伊意見，逕為
    選派檢查人之裁定，其選派檢查人之程序顯然違法。原法院
    95年11月8日所為裁定竟認非訟事件法第 10條所謂『利害關
    係人』係指聲請人、相對人以外之人，並無抗告人所指摘適
    用法規顯有錯誤之情事，駁回其抗告，其適用法規顯有錯誤
    」等語，自係以上開裁定適用法規顯有錯誤為理由，提起再
    抗告。
  (四)復按法院為選派檢查人之裁定前，應詢問利害關係人，同法
    第172條第2項定有明文。其立法理由亦明載「第 1項所定事
    件，影響利害關係人之權益甚鉅，法院為裁定前，應先訊問
    利害關係人，聽取其意見後，再為妥適處理」，可知法院於
    裁定選派檢查人前，因檢查人之檢查範圍為公司之業務、帳
    目及財產情形，對公司之經營影響頗大，為保障利害關係人
    之程序權，並使法院能正確判斷，應賦與利害關係人於法院
    裁定前有陳述意見之機會。而觀諸非訟事件法第10條規定：
    「本法稱關係人者，謂聲請人、相對人及其他利害關係人」
    ，其聲請人、相對人是否亦為利害關係人，殊有加以闡釋之
    必要，自有原則上之重要性。
四從而，原法院不予許可而駁回再抗告，於法尚有未合。抗告意
  旨指摘原裁定不當，求予廢棄，為有理由。爰裁定如主文。
中　　華　　民　　國　　96　　年　　5　　月　　17　　 日
                    民事第十六庭
                        審判長法　官  沈方維
　　　　　　　　　　　        法　官　呂淑玲
　　　　　　　　　　　        法　官　張競文
正本係照原本作成。
中　　華　　民　　國　　96　　年　　5 　　月　　21　　日
　　　　　　　　　　　　　　　書記官  章大富
